臺灣桃園地方法院刑事判決　　　　　　　　　　　　　九十年度交簡上字第四七號
　　上　訴　人　臺灣桃園地方法院檢察署檢察官
　　被　　　告　甲○○
右上訴人因被告過失致死案件，不服本院桃園簡易庭九十年度桃交簡字第六九三號，
中華民國九十年八月二日所為第一審簡易判決（聲請簡易判決處刑案號：九十年度偵
字第九七三八號），提起上訴，本院管轄之第二審地方法院合議庭判決如左：
    主  文
上訴駁回。
甲○○緩刑參年。
    事  實
一、甲○○於民國九十年一月十八日上午六時五十分許，駕駛車牌號碼九Ｇ－三四六
    五號自小貨車，沿桃園縣八德市○○路由介壽路往鶯歌方向前進，於行經該路段
    一七九二號前之無交通號誌之交岔路口，欲左轉進入同縣市○○路五二八巷時，
    應注意車前狀況及行經無號誌之交岔路口，因雨霧致視線不清時，應減速慢行，
    且左轉彎車應暫停讓直行車先行，並應行至交岔路口中心處左轉，不得佔用來車
    道搶先左轉，以避免發生碰撞之危險，且依當時天候陰雨、視線尚可、路況無障
    礙、無缺陷、視距良好等情事，又無不能注意之情形，竟疏於注意該路段由鶯歌
    往八德方向之直行車輛動態，且未減速慢行，於前開無號誌之交岔路口佔用來車
    道搶先左轉時，適有亦疏未注意於雨天駕車行經無號誌交岔路口應減速慢行之吳
    家遠騎乘車號ＦＡＲ－五三八號重型機車而來，因避煞不及，而撞上九Ｇ－三四
    六號自小貨車之左側中間，致吳家遠人車倒地，吳家遠因而受有體腔出血、腹部
    鈍傷等傷害，甲○○於肇事後即打電話報警，並向前來處理車禍案件之桃園縣警
    察局八德分局大安派出所邱文謙警員坦承肇事經過而接受裁判，嗣吳家遠經送醫
    後，因體腔出血、腹部鈍傷而不治死亡。
二、案經台灣桃園地方法院檢察署檢察官據報相驗後自動檢舉及被害人之妻蕭美方訴
    請偵查後聲請簡易判決處刑。
    理  由
一、訊據被告甲○○對於右開時、地駕汽車肇事之犯罪事實，均坦承不諱，而經查：
    （一）依道路交通事故調查報告表所載，本件車禍發生地點為桃園縣八德市○○
          路與和平路五二八巷之交岔路口處，該處未設有交通號誌，係屬無號誌之
          交岔路口，車輛行經該處自應減速慢行，被告駕車行經該處竟仍以三十公
          里左右之時速（見九十年度相字第二０五號卷第四頁倒數第五行）前進左
          轉彎，其未依規定減速慢行甚明。
    （二）又依道路交通事故調查報告表所載，本件車禍發生時，被告所駕駛之前開
          九Ｇ－三四六五號自小貨車係斜停於和平路五二八巷之巷底入口處，被害
          人吳家遠所騎乘之ＦＡＲ－五三八號重型機車係倒在興豐路左側路面邊線
          延伸之和平路五二八巷口處（仍在興豐路上），再參以現場照片所示：小
          貨車之左後側明顯靠近和平路五二八巷之左側，車頭斜向右側，小貨車之
          右側車頭近車斗處凹陷，ＦＡＲ－五三八號重型機車之車頭遭撞毀，頭燈
          及前右側之方向燈已散落在興豐路，足認本件車禍之撞擊地點係在興豐路
          邊線之延伸處，被告之駕車確實係在未至交岔路口中心處即搶先左轉，未
          讓直行之被害人所騎乘之ＦＡＲ－五三八號重型機車先行。
    （三）再臺灣省桃園縣區車輛行車事故鑑定委員會、臺灣省車輛行車事故覆議鑑
          定委員會就本件車禍之鑑定（鑑定函附於九十年度相字第二０五號卷第三
          十二頁、第四十二頁），雖均認定被告駕駛自小貨車左轉彎未暫停讓直行
          車先行（覆議鑑定委員會補充被告係雨天駕駛、行經無號誌交岔路口），
          然如前（一）所述，被告於行經前開交岔路口亦未減速慢行，亦有違道路
          交通安全規則，而依鑑定報告祇為形成法院心證之資料，對於法院之審判
          並無拘束力，法院仍應本於職權予以調查，以期發現事實之真實，是本院
          認被告尚有行經前開交岔路口未減速慢行之過失。
    （四）次查，慢車（機車屬之）行近無號誌之交岔路口，應減速慢行，道路交通
          安全規則第一百二十五條第二款定有明文，本件依卷附車禍後被害人機車
          照片觀察，機車之車頭遭嚴重撞毀，應係遭瞬間猛力撞擊所致，顯見被害
          人當時之車速應極為快速，足認被害人於行近前開無號誌之交岔路口並未
          減速慢行，且因未注意車前狀況，以致於見到被告之駕車左轉時，已無法
          採取煞車等避免措施而發生本件車禍。
    （五）再依道路交通事故調查報告表所載，本件車禍發生時之天氣雨天（被告於
          警訊稱當時天氣下毛毛雨）、無障礙物、視距良好等情判斷，本件車禍發
          生之時，被告及被害人均無不能注意之情事。
    （五）本件復有現場及車損照片十幀附卷可稽，而被害人吳家遠確因本件車禍死
          亡，亦經台灣桃園地方法院檢察署檢察官督同法醫師相驗屬實，製有勘驗
          筆錄、相驗屍體證明書、驗斷書附卷可憑。
二、按汽車駕駛人應注意車前狀況，隨時採取必要安全措施，又汽車行經無號誌之交
    岔路口及因雨物致視線不清時，均應減速慢行，轉彎車應暫停讓直行車先行，左
    轉彎時，應行至交岔路口中心處左轉，並不得佔用來車道搶先左轉，道路交通安
    全規則第九十四條第三項、第九十三條第一項第四款、第一百零二條第一項第二
    款、第四款分別定有明文。被告為汽車之駕駛人，自應注意上開安全規定，且依
    肇事當時雖雨天、路面濕潤，然路面無缺陷、無障礙物、視距良好，並非不能注
    意及此，竟疏於注意，駕駛上開自小貨車在上述路段欲左轉彎，未減速慢行，且
    未讓直行車（即被害人吳家遠所騎前開機車）先行即搶先左轉，因而肇事致被害
    人吳家遠受有上述傷害而死亡，被告對本件車禍之發生顯有過失。至被害人吳家
    遠雖亦有疏未注意車前狀況及行近無號誌交岔路口未減速慢行之過失（台灣省桃
    園縣區車輛行車事故鑑定委員會與臺灣省車輛行車事故覆議鑑定委員會之鑑定結
    果，亦認為被害人吳家遠有上述過失行為），亦同為本件車禍肇事之原因；惟按
    刑法上所謂之「過失」，係指行為人雖非故意，但按其情節應注意，並能注意，
    而不注意者而言，被害人吳家遠雖與有過失，然仍無法減免被告在不超越社會相
    當性之範圍應有之注意義務，且刑事責任係對於反社會行為所加之公法上之制裁
    ，不若民事責任係專以填補損害為目的，因此並無允許依過失相抵之理論，而消
    長已發生之刑事責任之餘地，是本件被告仍難辭其過失之責。而被害人吳家遠因
    本件車禍致受前開所述之傷害，嗣經送醫後，因體腔出血、腹部鈍傷而不治死亡
    ，已如前述，則被告之過失行為與被害人吳家遠死亡間，具有相當因果關係。本
    案事證明確，被告之過失犯行洵堪認定。
三、核被告所為，係犯刑法第二百七十六條第一項之過失致人於死罪。又被告於本件
    犯罪未發覺前主動報警並向警方自首，有前開事故調查報告表可參，應依刑法第
    六十二條前段減輕其刑。原審於審酌被告過失程度，及被害人就本件車禍亦同有
    過失等情，依據刑法第二百七十六條第一項、第四十一條第一項前段、第六十二
    條、罰金罰鍰提高標準條例第一條前段、第二條等規定，量處被告有期徒刑四月
    ，如易科罰金，以三百元折算一日，經核並無違誤，量刑亦屬妥適。上訴意旨認
    量刑過輕，求予撤銷改判，並無理由，應予駁回。末查被告前未曾受有期徒刑以
    上刑之宣告，有台灣高等法院被告全國前案記錄表可稽，此次因一時駕車疏忽，
    致罹刑典，事後已坦承犯行，又於本院審理中已與被害人家屬達成和解，此有桃
    園縣八德市調解委員會調解筆錄影本附卷可稽，經此偵審程序及刑之宣告等教訓
    後，應知小心駕車而無再犯之虞，本院因認以暫不執行其刑為適當，爰併宣告緩
    刑三年，用啟自新。
據上論斷，應依刑事訴訟法第四百五十五條之一第三項、第三百六十八條，刑法第七
十四條第一款，判決如主文。
本案經檢察官錢明婉到庭執行職務。
中      華      民      國    九十一    年      四      月      三十    日
                                      臺灣桃園地方法院交通法庭
                                          審判長法  官   周 政 達
                                                法  官   簡 婉 倫
                                                法  官   林 春 鈴
右正本證明與原本無異。
不得上訴。
                                                書記官   江 世 亨
中        華        民        國   九十一   年   四   月    三十    日
論罪科刑依據之法條：
刑法第二百七十六條第一項
因過失致人於死者，處二年以下有期徒刑、拘役或二千元（現已提高十倍為二萬元）
以下罰金。
